【裁判字號】    97,審訴,682
【裁判日期】    970924
【裁判案由】    違反臺灣地區與大陸地區人民關係條例
【裁判全文】
臺灣高雄地方法院刑事判決             97年度審訴字第682號
公  訴  人  臺灣高雄地方法院檢察署檢察官
被      告  甲○○
上列被告因違反臺灣地區與大陸地區人民關係條例案件，經檢察
官提起公訴（97年度偵字第1574號），本院依簡式審判程序審理
，判決如下：
    主  文
甲○○共同違反不得使大陸地區人民非法進入臺灣地區之規定，
處有期徒刑壹年肆月，緩刑年。並應向公庫支付新台幣伍萬元
。
    事  實
一、甲○○明知大陸地區人民非經主管機關許可，不得進入臺灣
    地區，且不得使大陸地區人民非法進入臺灣地區，竟為使其
    胞姐即大陸地區女子黃麗娟得以來臺工作，明知臺灣地區男
    子沈進財（已歿，另為不起訴處分）與黃麗娟並無結婚真意
    ，竟提議提供沈進財往返兩岸機票，並負責其在大陸地區食
    、宿，沈進財則親赴大陸地區與黃麗娟假結婚，使黃麗娟得
    藉此方式入境來臺，沈進財依約定可取得新台幣（下同）3
    萬元之報酬。謀議既定，甲○○與沈進財即共同基於使大陸
    地區人士非法入境臺灣地區之犯意聯絡，由沈進財於民國96
    年2 月21日出境赴大陸地區，與無結婚真意之大陸地區女子
    黃麗娟於96年2 月26日在該地福建省福州市完成公證結婚，
    虛偽辦理公證結婚之登記手續，並取得該市公證處核發之「
    結婚公證書」；沈進財旋於96年3 月7 日返臺，並於同年4
    月2 日持上開「結婚公證書」至財團法人海峽交流基金會（
    下稱海基會）南區服務處辦理該結婚公證書之驗證，於同日
    取得海基會核發之「驗證證明書」，再於同年8 月10日至內
    政部入出國及移民署，持戶籍謄本（尚未向設籍地戶政事務
    所辦理結婚登記）、「結婚公證書」、「驗證證明書」，並
    填具「大陸地區人民入出臺灣地區申請書」、「保證書」，
    申辦黃麗娟進入臺灣地區入出境許可證，經內政部入出國及
    移民署核發予「中華民國臺灣地區入出境許可證」（許可證
    號：0000000000號），黃麗娟遂於96年10月30日經香港持該
    入出境許可證正本，以團聚名義自高雄小港機場入關，而非
    法入境臺灣地區。
二、案經內政部入出國及移民署專勤事務第二大隊高雄縣專勤隊
    報告臺灣高雄地方法院檢察署檢察官偵查起訴。
    理  由
一、本件被告甲○○所犯違反臺灣地區與大陸地區人民關係條例
    罪，為死刑、無期徒刑、最輕本刑為3 年以上有期徒刑以外
    之罪，其於準備程序進行中，就被訴事實為有罪之陳述，經
    本院告知簡式審判程序之旨，並聽取檢察官及被告之意見後
    ，裁定進行簡式審判程序。
二、上開犯罪事實，業經被告甲○○於本院審理中坦承不諱，核
    與證人沈進財於警詢、證人黃麗娟於警詢、偵訊時證述相符
    ，並有福州市民政局結婚登記證書影本、福州市公證處公證
    書影本、財團法人海峽交流基金會證明影本、黃麗娟之大陸
    地區人民入出臺灣地區申請書影本、保證書影本、中華民國
    臺灣地區入出境許可證影本、沈進財之戶籍謄本影本、沈進
    財、黃麗娟及被告甲○○入出境資料在卷可查，足認被告之
    自白與事實相符，足堪採信。從而，本件事證明確，被告犯
    行，應堪認定，應依法論科。
三、按大陸地區人民非經主管機關許可，不得進入臺灣地區；又
    不得使大陸地區人民非法進入臺灣地區，臺灣地區與大陸地
    區人民關係條例第10條第1 項及第15條第1 款定有明文。次
    按臺灣地區與大陸地區人民關係條例第79條第1 項處罰違反
    同條例第15條第1 款所定使大陸地區人民非法進入臺灣地區
    罪，凡非經合法手續進入者皆包含之，自不以偷渡進入為限
    （最高法院90年度台上字第3180號、92年度台上字第40號判
    決足參），而大陸地區人民，其父母、配偶或子女在臺灣地
    區設有戶籍者，得申請進入臺灣地區探親，大陸地區人民進
    入臺灣地區許可辦法第3 條第1 項第3 款亦有明文。查本件
    被告甲○○為使大陸地區人民黃麗娟得依據上開規定入境臺
    灣地區，透過介紹帶同無結婚真意之沈進財至大陸與黃麗娟
    辦理結婚手續，以徒具外觀合法形式之結婚，任由黃麗娟以
    團聚為由申請來臺，藉以規避我國政府對大陸地區人民入境
    之管制，被告實質上形同以非法手段使大陸地區人民進入臺
    灣，故核被告所為，係犯臺灣地區與大陸地區人民關係條例
    第79條第1 項非法使大陸地區人民進入臺灣地區罪。被告與
    沈進財就上開犯行，有犯意聯絡及行為分擔，應論以共同正
    犯。爰審酌被告竟以假結婚方式使大陸地區女子黃麗娟得以
    非法入境臺灣打工，損害警察機關及入出境管理機關管理入
    出境資料之正確性，並國家安全形成潛在之危險，其行為誠
    屬可議，惟被告並無前科，有臺灣高等法院被告前案紀錄表
    1 份在卷可查，犯後於本院審理時尚知坦承犯行，態度尚可
    ，且考量本件被告係為使其胞姐入台所為，並非一般貪圖小
    利之人等一切情狀，量處如主文所示之刑。末查被告未曾因
    故意犯罪受有期徒刑以上刑之宣告，有臺灣高等法院被告前
    案紀錄表可參，犯後坦承犯行，具有悔意，經此偵審程序，
    當知警愓，應無再犯之虞，本院認尚無對惡性非重之被告施
    以短期自由刑之必要，所宣告之刑以暫不執行為適當，爰依
    刑法第74條第1 項第1 款規定，併予諭知緩刑3 年，以啟自
    新。又斟酌被告因守法觀念薄弱而觸法，為確保其能記取教
    訓並建立尊重法治之正確觀念，本院認除前開緩刑宣告外，
    另有課予被告一定負擔之必要，審酌公訴人表示應向公庫給
    付5 至8 萬元之負擔，被告願意向公庫支付5 萬元及被告之
    資力、緩刑期間為3 年等情，爰依刑法第74條第2 項第4款
    ，諭知被告應向公庫給付5 萬元。
據上論斷，應依刑事訴訟法第273 之1 第1 項、第299 條第1項
前段，臺灣地區與大陸地區人民關係條例第79條第1 項、第15條
第1 款，刑法第11條前段、第28條、第74條第1 項第1 款、第2
項第4 款，判決如主文。
本案經檢察官乙○○到庭執行職務。
中    華    民    國    97    年    9     月    24    日
                  刑事第七庭    法  官  梁淑美
以上正本證明與原本無異。
如不服本判決應於收受本判決後10日內向本院提出上訴書狀，並
應敘述具體理由，如未敘述上訴理由者，應於上訴期間屆滿後20
日內補提理由書狀於本院（均須按他造當事人之人數附繕本）「
切勿逕送上級法院」。
中    華    民    國    97    年    9     月    24    日
                                書記官  林豐富
附錄本案論罪科刑法條：
臺灣地區與大陸地區人民關係條例第15條
（禁止行為）
下列行為不得為之：
一、使大陸地區人民非法進入臺灣地區。
二、明知臺灣地區人民未經許可，而招攬使之進入大陸地區。
三、使大陸地區人民在臺灣地區從事未經許可或與許可目的不符
    之活動。
四、僱用或留用大陸地區人民在臺灣地區從事未經許可或與許可
    範圍不符之工作。
五、居間介紹他人為前款之行為。
臺灣地區與大陸地區人民關係條例第79條第1項
（罰則）
違反第15條第1 款規定者，處1 年以上7 年以下有期徒刑，得併
科新臺幣一百萬元以下罰金。


司法院資訊處製作；財團法人民間司法改革基金會備份。
